臺灣高等法院臺中分院刑事判決　　　　 96年度上易字第806號
上　訴　人
即　被　告　乙○○
選任辯護人　華嘉遠律師
上列上訴人因違反著作權法案件，不服臺灣臺中地方法院九十五
年度易字第二○六七號中華民國九十六年三月二十九日第一審判
決（起訴案號：臺灣臺中地方法院檢察署九十五年度偵字第六三
二五號），提起上訴，本院判決如下：
    主  文
原判決撤銷。
乙○○連續明知係侵害著作財產權之光碟重製物而散布，處有期
徒刑柒月；減為有期徒刑月又拾伍日，如易科罰金，以銀元
佰元即新台幣玖佰元折算壹日；緩刑貳年。
扣案如附表一所示之物，均沒收。
    事  實
一、乙○○明知「漢武大帝」、「大宅門」之影音光碟片為弘恩
    文化事業有限公司（以下簡稱為弘恩公司）享有著作財產權
    之影音著作，非經著作財產權人同意或授權，不得散布不得
    以移轉所有權之方式散布各該光碟片而侵害著作財產權人之
    著作財產權。詎乙○○明知其自大陸地區，向不詳成年人士
    ，以不詳代價販入之「漢武大帝」、「大宅門」等影音光碟
    片，係由不詳成年人所擅自重製，係侵害上開視聽著作財產
    權之盜版影音光碟，竟仍基於散布之概括犯意，於購入後旋
    即自九十四年六月間某日起至九十五年三月九日止，利用電
    腦網際網路，在雅虎奇摩拍賣網站上，張貼刊登販賣盜版大
    陸劇影音光碟之廣告，並提供「ka00000000」之雅虎奇摩網
    站帳號及「ka00000000@yahoo.com.tw」之電子郵件信箱作
    為聯絡方式，並以其不知情之母蕭許英所有之郵局帳號00
    000000000000號臺中國光路郵局帳戶等帳戶，
    作為購買者匯入價金之用。俟購買者將價款匯入前開郵局帳
    戶內後，乙○○再將盜版影音光碟，以郵寄之方式，送交與
    購買者，而以每套要價五百元至六百元不等之價格，連續販
    售予不特定顧客牟利，迄至為警查獲止，至少販售三次以上
    ，獲利至少一千五百元，以此方式，侵害弘恩公司之權利。
二、嗣經警持搜索票於九十五年三月九日，在臺中市○○路一九
    八號乙○○所經營之「力達電腦維修行」及臺中市○○區○
    ○路一七八之二號乙○○住處查獲，並扣得如附表一、二所
    示之物。
三、案經臺中縣警察局豐原分局報請臺灣臺中地方法院檢察署檢
    察官偵查起訴。
    理    由
一、本案上訴人即被告乙○○（以下簡稱為被告）固不否認有自
    大陸地區帶入「漢武大帝」、「大宅門」之影音光碟片，而
    於上開時、地被警查獲，但被告矢口否認伊有何散布盜版光
    碟片之犯行，並辯稱：上開被警查獲之「漢武大帝」、「大
    宅門」等影音光碟，係大陸地區之原版光碟，縱使伊有散布
    而犯著作權法第九十一條之一第二項之罪，仍屬告訴乃論，
    本案告訴人弘恩公司既已於原審法院具狀表示要撤回告訴，
    原審判決未為公訴不受理之判決，即有未合，且上開「漢武
    大帝」、「大宅門」之影音光碟片，係伊要收藏、觀賞，伊
    從未散布亦未公開陳列，網路虛虛假假，所顯示之交易紀錄
    亦未顯示是在買賣大陸版之光碟，且伊所提供他人匯款之郵
    局帳號在九十五年一月才有交易，九十四年並無紀錄，不能
    以網路交易之內容做為證據來定罪，伊應不為罪云云。
二、然查：
（一）本案經警查扣之「漢武大帝」、「大宅門」等影音光碟片
      之封套及光碟片封面外觀，均無記載大陸地區之著作權人
      廣東中凱文化發展有限公司（以下簡稱廣東中凱公司）及
      廣東東和興影音有限公司（以下簡稱廣東東和興公司）之
      字樣，核與大陸地區之著作權人廣東中凱公司及廣東東和
      興公司所發行之正版光碟片記載有著作權人之情形不同，
      此情有告訴人於原審法院所提出之正版光碟封面影本二份
      （見原審卷宗第五四至五九頁）與扣案之「漢武大帝」、
      「大宅門」等影音光碟片之封套及光碟片封面可資比對。
      被告辯稱扣案之「漢武大帝」、「大宅門」等影音光碟片
      之封套，印有公司名稱乙節，核與事實不符。雖有條碼，
      但要公開陳列販賣之光碟盜版品亦會有條碼，無從因此即
      認定此為大陸地區之原版光碟。上開扣案之「漢武大帝」
      、「大宅門」等影音光碟片之封套及光碟片封面，既均無
      記載大陸地區之著作權人公司名稱，顯均係未經授權而擅
      自重製之盜版光碟片無誤。被告所辯係自大陸地區平行輸
      入之正版影音光碟云云，核屬卸責之詞，並無足採。本案
      公訴人起訴及原審判決認定之「明知係侵害著作財產權之
      光碟重製物而散布罪」，經核亦非屬告訴乃論之罪。被告
      辯稱：本案告訴人弘恩公司已於原審法院具狀表示要撤回
      告訴，原審判決即應為公訴不受理之判決乙節，亦為本院
      所不採。
（二）被告雖又以上開情詞否認犯罪，第查：
（１）本案被告於警訊即供陳：伊在臺中市○○區○○路一七八
      之二號二樓進行網路拍賣工作，伊是以每部五百元至六百
      元不等之價格，在雅虎奇摩網路上刊登販賣電影光碟片廣
      告方式販售，伊賣出約三、四部片，伊所販賣之電影光碟
      片均係伊姊自大陸帶回來後，伊再賣出的等語；且於原審
      法院審理時亦供承：其未曾經過弘恩公司授權販賣弘恩公
      司享有著作權之光碟重製物等語明確；足見被告確已知悉
      其所販售之影音光碟均非屬弘恩公司享有著作財產權之光
      碟重製物甚明。又證人即九十五年三月九日執行搜索查獲
      之員警楊國興於原審法院審理時證稱：九十五年三月九日
      其係負責至臺中市○○路一七八之二號處執行搜索，本件
      查緝是因為告訴人提出告訴，當時告訴人只提供江山風雨
      情之光碟片，但搜索時發現有其他違反告訴人著作權之光
      碟片即「漢武大帝」、「大宅門」等光碟片，所以就一起
      查扣，當天其等進入被告臺中市○○路一七八之二號處，
      在一樓就看見電腦主機，其等要上二樓，被告乙○○就快
      速跑到二樓拿一個黑色包包，被告拿著那個黑色包包就往
      類似客廳之房間丟，其有制止被告丟，但被告還是往房間
      丟，所以其等就進去該房間裡面找該黑色包包，並且在該
      黑色包包裡面查獲本件扣案之「漢武大帝」、「大宅門」
      影音光碟片，且其有要求被告自己秀出她在雅虎奇摩網站
      上設立之帳號，裡面就有被告自己販賣「漢武大帝」、「
      大宅門」光碟片之紀錄等語明確，是被告如認該光碟片係
      正版影音光碟片，且係其姊蕭淑敏特別自大陸地區帶回供
      己觀覽使用，何以被告並非將該光碟片置於櫃內或固定放
      置某處，反係任意將之塞入包包內，並於員警搜索時將該
      包包丟甩，且如被告認該「漢武大帝」、「大宅門」之光
      碟片係大陸地區正版影音光碟片，又何以搶在員警搜索前
      ，刻意將該裝有「漢武大帝」、「大宅門」影音光碟片之
      包包丟棄，足見被告確知悉該光碟片係侵害著作權之光碟
      片，其為避免遭員警查獲，始在員警執行搜索時企圖丟棄
      湮滅證物甚明。況且，被告既係「力達電腦通訊行」之負
      責人，且在經營網路拍賣生意，顯然就商業交易之方式、
      標的物確認等營業智識經驗較諸一般人更為明瞭，而該「
      漢武大帝」、「大宅門」之影音光碟片在臺灣地區之有合
      法授權廠商為告訴人弘恩公司，其大可在臺灣地區購得而
      加以販售，竟貪圖差價利益，轉向大陸地區購買販售，其
      動機已屬可議，又從被告自陳從事網路拍賣銷售之經驗，
      及合法授權之真品與本件之仿品差異甚多，而大陸地區仿
      冒品猖獗，被告以相對低廉之價格向大陸地區購買為數眾
      多之仿冒品，其辯稱不知系爭「漢武大帝」、「大宅門」
      為仿品云云，顯係卸責之詞，自難憑採。
（２）又本案被告於警訊時自承：ka00000000帳號是其申請，其
      係申請要在雅虎奇摩網站上刊登販賣電影光碟片廣告，客
      人如有需要會在其拍賣網站下標，其再以郵寄方式寄給客
      人，得標客人再依其在網路上所留之匯款帳號，以ＡＴＭ
      轉帳方式付款，匯款帳號係臺中縣潭子郵局帳號0000
      0000000000號等語。核與證人即被告之姊蕭淑
      敏於警詢時證稱：臺中縣潭子郵局帳號00000000
      000000號帳戶係其母蕭許英所申請交由其妹被告乙
      ○○所使用，雅虎奇摩帳號ka00000000號是被告乙○○所
      申請的等語明確；足見該雅虎奇摩ka00000000帳號確係被
      告所使用無誤。又證人盧明珠於警訊時證稱：其在一個禮
      拜前（即九十五年三月九日前一週）受乙○○僱用在力捷
      電腦通訊行工作，被告之姊蕭淑敏則負責在奇摩網站刊登
      廣告，蕭淑敏在網路上所販賣之光碟片都是從大陸帶回來
      的，其只知道數量很多，至於有那些其不清楚等語明確，
      益徵被告確有透過其姊蕭淑敏以該ka00000000帳號在網站
      上刊登網頁販售光碟片甚明。至被告雖在原審法院辯稱：
      有部分廣告，係離職員工刊登等語，惟被告在原審法院及
      本院均未提出員工之姓名、年籍以供法院調查；此部分辯
      詞，亦與證人盧明珠所述：在網站上刊登廣告係被告之姊
      蕭淑敏負責乙情不符；又該網站既係被告作網路拍賣生意
      所用，衡情應無可能任由員工作為個人交易使用；是被告
      此部分所辯顯與常情未合，並無足採。
（３）再依卷附之網路交易紀錄所示，於九十四年六月四日被告
      確有刊登出售「大宅門」之影音光碟片，而經買方於九十
      四年六月十一日十五時十五分登錄進行交易評價，且於同
      年月十一日十六時五十一分亦據賣方即被告回覆；又於九
      十四年六月十一日二十時五十九分被告有刊登出售「漢武
      大帝」之影音光碟片，並於同年月十三日十四時四十二分
      經買主上網登錄進行交易評價；另於九十四年八月十四日
      十八時四十九分被告亦有刊登出售「大宅門」之影音光碟
      片，且於翌日即八月十五日十三時三十九分買主即有詢問
      匯款帳號，並於八月二十日十五時五十四分買主回覆已於
      八月十五日匯款，而於八月二十二日二十一時三十八分買
      主登錄發表已收到貨之意見，此有被告前開雅虎奇摩帳號
      之拍賣網頁資料一份在卷可稽。而此種網路交易評價，確
      需已完成交易後始可登錄進行評價，且經評價後亦不得更
      改，再由其評價文字內容，益證被告確有將自大陸地區購
      買之盜版光碟片販售予不特定客人之事實甚明。被告辯稱
      該「漢武大帝」、「大宅門」之影音光碟片僅係供己收藏
      使用，並未對外販售云云，顯與事實不符，自難採信。又
      被告既坦承申請上開雅虎奇摩網站帳號，進行網路交易，
      則謂其並未提供帳戶以供買方匯入價金，此顯屬難以想像
      之事。而卷附之蕭許英所有郵局帳號000000000
      00000號臺中國光路郵局帳戶網頁資料，僅係顯示未
　　　登摺資料，亦不足作為被告未於上開網路交易收款之證據
　　　。況被告明知係侵害著作財產權之光碟重製物而散布，其
　　　罪責即已成立，縱使事後未能取得價金，亦無解其罪責之
　　　成立。被告此部分之辯解，亦為本院所不採。此外，復有
　  　雅虎奇摩帳號ka00000000號拍賣網頁資料一份、中華電信
  　  數據通信分公司南區客服中心回覆單及附件之ＩＰ位址查
      詢單一份、潭子郵局帳號00000000000000
      號帳戶交易明細表一份、匯款明細一份、照片二十七張、
      經濟部公司執照一份、臺北市政府營利事業登記證一份、
      錄影節目審查合格證明書二份、臺灣地區版權讓與合約書
      二份、電視節目專屬授權使用合同一份、公證書一份、財
      團法人海峽交流基金會認證書一份、世紀英雄電影投資有
      限公司授權書二份、臺灣地區專屬授權補充協議書一份、
      鑑識證明書一份附卷可稽，復有附表一所示之物扣案可資
      佐證，事證明確，被告所辯均無足採，其犯行堪以認定。
三、核被告所為，係違反著作權法第九十一條之一第二項、第三
    項之明知係侵害著作財產權之光碟重製物而散布罪。又被告
    先後多次散布光碟重製物之犯行，時間緊接，所犯係犯罪構
    成要件相同之罪，應依刑法第五十六條連續犯之規定論以一
    罪，並加重其刑（被告行為後，刑法第五十六條連續犯之規
    定四年一月七日修正公布刪除，並於九十五年七月一日施行
    ，則被告之犯行，因行為後新法業已刪除連續犯之規定，此
    刪除雖非犯罪構成要件之變更，但顯已影響行為人刑罰之法
    律效果，自屬法律有變更，依新法第二條第一項規定，比較
    新、舊法結果，仍應適用較有利於被告之行為時法律即舊法
    論以連續犯）。扣案如附表一所示之盜版影音光碟片共二十
    八片、電腦主機三臺（非重製用，但為被告上網拍賣所用）
    、黃色信封五個（供包裝寄送盜版光碟片所用之物），均係
    被告供犯本案所用之物，爰依著作權法第九十八條之規定併
    予宣告沒收。至扣案如附表二編號一所示燒錄器一台，性質
    上係作為燒錄光碟片所用之物，扣案如附表二編號二、三所
    示之日光影音文化事業公司產品目錄二十五張、日光影音文
    化事業公司銷貨單一張，係日光影音公司產品目錄與銷貨紀
    錄，均與本件被告係自大陸地區帶入盜版「漢武大帝」、「
    大宅門」之影音光碟片以銷售之犯行無涉；扣案如附表二編
    號四、五所示之還珠格格第三部－天上人間、國家地理雜誌
    下部，均係原版影音光碟片，另扣案如附表二編號六至九所
    示之還珠格格第三部－天上人間、國家地理雜誌下部、百年
    中國、雙龍會等影音光碟片，雖係重製之光碟片，惟無證據
    證明係被告作為販賣散布所用之物，均無證據證明係供被告
    犯本件明知係侵害著作財產權之光碟重製物而散布罪所用之
    物，爰均不予宣告沒收，併予敘明。
四、原審判決就被告上開所犯予以論罪科刑，固屬有見，惟本案
    被告上開犯罪之時間係在九十六年四月二十四日以前，所犯
    依據「中華民國九十六年罪犯減刑條例」第二條第一項第三
    款之規定，應減其宣告刑二分之一，原審判決未及適用「中
    華民國九十六年罪犯減刑條例」之上開規定予以減刑，尚有
    未合。是本案被告以上開情詞提起上訴，其上訴雖無理由，
    但原審判決既有上開可議之處，即屬無可維持，自應由本院
    將原審判決予以撤銷改判。爰審酌被告販售盜版光碟牟利，
    顯然欠缺保護智慧財產權之概念，危害我國國際形象，及其
    販賣數量、時間、犯罪所生之損害，暨事後未坦承犯行，惟
    業已與告訴人弘恩公司達成和解，取得告訴人弘恩公司之諒
    解等一切情狀，仍量處有期徒刑七月。又被告本案之犯罪時
    間係在九十六年四月二十四日以前，所犯依據「中華民國九
    十六年罪犯減刑條例」第二條第一項第三款之規定，應減其
    宣告刑二分之一，爰依法減為有期徒刑三月又十五日，並依
    據「中華民國九十六年罪犯減刑條例」第九條之規定，諭知
    有期徒刑易科罰金之折算標準（被告行為後，九十五年七月
    一日修正施行之刑法第四十一條第一項已將有期徒刑易科罰
    金之折算標準提高至以新台幣一千元、二千元、三千元折算
    一日，與修正前刑法第四十一條第一項之規定相互比較，仍
    以修正前刑法第四十一條第一項之規定有利於被告，就此部
    分，依據刑法第二條第一項前段之規定，仍應適用修正前刑
    法第四十一條第一項之規定，諭知有期徒刑易科罰金之折算
    標準。末查，本案被告未曾受有期徒刑以上刑之宣告之事實
    ，有臺灣臺中地方法院檢察署刑案資料查註紀錄表、及本院
    被告全國前案紀錄表各一份在卷可按，另被告罹有精神疾病
    ，此情亦有被告提出之診斷證明書一件在卷足憑，且被告已
    與告訴人弘恩公司達成和解，並據告訴人具狀表明給被告自
    新機會，是被告經此教訓，當知警惕而無再犯之虞，本院綜
    核各情，亦認被告所受宣告之刑，以暫不執行為適當，爰仍
    併予宣告緩刑二年，以啟自新。扣案如附表一所示之物，均
    依法宣告沒收。
五、據上論斷，應依刑事訴訟法第三百六十九條第一項前段、第
    三百六十四條、第二百九十九條第一項前段、著作權法第九
    十一之一條第三項、第二項、第九十八條、刑法第二條第一
    項前段、第十一條、修正前刑法第五十六條、第四十一條第
    一項、刑法第七十四條第一款、「中華民國九十六年罪犯減
    刑條例」第二條第一項第三款、第七條、第九條，判決如主
    文。
本案經檢察官甲○○到庭執行職務。
中　　華　　民　　國　　96　　年　　7 　　月　　31　　日
            刑事第三庭    審判長法　官  王  增  瑜
                                法　官  梁  堯  銘
                                法　官  廖  柏  基
上列正本證明與原本無異。
不得上訴。
                                書記官  王  麗  英
中　　華　　民　　國　　96　　年　　7 　　月　　31　　日
【附錄本案論罪科刑法條】
著作權法第九十一條之一第二項、第三項：
明知係侵害著作財產權之重製物而散布或意圖散布而公開陳列或
持有者，處三年以下有期徒刑，得併科新臺幣七萬元以上七十五
萬元以下罰金。
犯前項之罪，其重製物為光碟者，處六月以上三年以下有期徒刑
，得併科新臺幣二十萬元以上二百萬元以下罰金。但違反第八十
七條第四款規定輸入之光碟，不在此限。
附表一：
┌──┬──────────────┬───┐
│編號│物品名稱                    │數量  │
├──┼──────────────┼───┤
│一  │盜版「漢武大帝」影音光碟片  │18片  │
├──┼──────────────┼───┤
│二  │盜版「大宅門」影音光碟片    │10片  │
├──┼──────────────┼───┤
│三  │電腦主機                    │3台   │
├──┼──────────────┼───┤
│四  │黃色信封                    │5個   │
└──┴──────────────┴───┘
附表二：
┌──┬──────────────┬───┐
│編號│物品名稱                    │數量  │
├──┼──────────────┼───┤
│一  │燒錄器                      │1台   │
├──┼──────────────┼───┤
│二  │日光影音文化事業公司產品目錄│25張  │
├──┼──────────────┼───┤
│三  │日光影音文化事業公司銷貨單  │1張   │
├──┼──────────────┼───┤
│四  │還珠格格第三部－天上人間（原│5片   │
│    │版片）                      │      │
├──┼──────────────┼───┤
│五  │國家地理雜誌下部（原版片）  │7片   │
├──┼──────────────┼───┤
│六  │還珠格格第三部－天上人間（拷│10片  │
│    │貝片）                      │      │
├──┼──────────────┼───┤
│七  │國家地理雜誌下部（拷貝片）  │14片  │
├──┼──────────────┼───┤
│八  │百年中國（拷貝片）          │8片   │
├──┼──────────────┼───┤
│九  │雙龍會（拷貝片）            │3片   │
└──┴──────────────┴───┘
